【裁判字號】    97,壢聲簡再,2
【裁判日期】    970826
【裁判案由】    聲請再審
【裁判全文】
臺灣桃園地方法院刑事裁定           97年度壢聲簡再字第2號
聲  請  人  臺灣桃園地方法院檢察署檢察官
受 判 決人  甲○○
                      樓
上聲請人就受判決人甲○○因公共危險案件，對於本院刑事庭中
華民國95年12月25日所為第一審確定簡易判決（95年度壢交簡字
第2289號），聲請再審，本院裁定如下：
    主  文
本件開始再審。
    理  由
一、本件聲請意旨詳如附件所示。
二、按有罪判決確定後，發現確實之新證據，足認受有罪判決之
    人應受無罪之判決者，為受判決人之利益，得聲請再審，刑
    事訴訟法第420 條第1 項第6 款定有明文，又管轄法院之檢
    察官得為受判決人之利益聲請再審，同法第427 條第1 款定
    有明文。
三、經查：
    (一)本件案外人即受判決人甲○○之兄王國森（民國○○年○ 月
      ○○日生，身分證統一編號：Ｚ000000000號），於95年10月
      29日凌晨3 時30分許，在桃園縣中壢市○○路附近飲用米
      酒後，已達不能安全駕駛動力交通工具之程度，仍騎乘車
      牌號碼為UZD-785 號之輕型機車行駛至桃園縣中壢市○○
      路與東園路口時遇警攔檢，經施以呼氣酒精濃度測試，發
      現其吐氣酒精含量高達每公升0.59毫克，始悉上情，王國
      森為掩飾真正身分而規避查緝及酒後駕車所涉公共危險刑
      責，主張其為本件受判決人甲○○，並接續在酒精測定紀
      錄表及桃園縣政府警察局舉發違反道路交通管理事件通知
      單偽造其弟「甲○○」之署名並按指印後並持以交付員警
      而行使之，並於警詢時冒用「甲○○」名義應訊，在警詢
      筆錄上偽造「甲○○」之署名及指印，惟因其所犯為最重
      本刑為1 年以下有期徒刑、拘役或專科罰金之罪，警方經
      依刑事訴訟法第92條第2 項由當日內勤檢察官之許可，未
      予隨案解送，於警詢後即任其離去，並經警以本件受判決
      人甲○○之名義移送臺灣桃園地方法院檢察署檢察官偵查
      ；嗣該署承辦檢察官傳喚甲○○到署，受判決人甲○○亦
      到署供承其確係有為上開公共危險之犯行，是檢察官雖以
      95年度偵字第24222 號案件，向本院聲請簡易判決處刑，
      並經本院分95年度壢交簡字第2289號公共危險案件審理，
      而本院依案外人王國森偽冒受判決人甲○○於警詢時之自
      白及其他現存之證據，足認其犯罪，依刑事訴訟法第449
      條第1 項之規定，逕以簡易判決處刑等情，此有本院92年
      度壢交簡字第1363號卷宗、該案起訴書及刑事簡易判決在
      卷可稽，此部分自堪以認定。
    (二)按起訴（含聲請簡易判決處刑）之效力，不及於檢察官所
      指被告以外之人，刑事訴訟法第266 條定有明文；又起訴
      書所記載之被告，一般固與審判中審理對象之被告一致，
      如以偽名，變名起訴，既係檢察官所指為被告之人，縱在
      審判中始發現其真名者，法院亦得對之加以審判，並非未
      經起訴，最高法院70年度臺上字第101 號判例意旨可資參
      照。亦即法院審判之對象，是否即為檢察官所指之被告，
      固應以起訴書所載被告之姓名、性別、年齡、籍貫、職業
      或其他足資辨別之特徵為準，然被告是否業經起訴，仍應
      以檢察官指為刑罰對象之被告為其依據，縱犯罪行為人以
      偽名或冒用他人名義興訊，致檢察官以被冒名者之姓名、
      年籍起訴，然檢察官指為被告之人，即為實際應訊之該犯
      罪行為人，法院自應對其為審判，而該被冒名頂替之人，
      並非檢察官指為被告之人，縱檢察官誤以其姓名、年籍起
      訴，仍非檢察官指為刑罰權對之人，非起訴效力所及，法
      院自不得對其加以審判。查本件案外人王國森於警詢時冒
      用「甲○○」之名應訊、按捺指印，惟於偵查中，受判決
      人甲○○到庭為檢察官所訊問，應認檢察官起訴之對象確
      係「甲○○」本人無疑，況上開案件經檢察官聲請簡易判
      決處刑繫屬於本院後，本院亦逕依法不經言詞辯論而為有
      罪判決，是本院前開95年度壢交簡字第2289號刑事簡易判
      決之審判對象仍為本件受判決人「甲○○」本人無誤。此
      與前開判例意旨所指一般被告於檢察官偵訊後冒名應訊，
      檢察官起訴所指對象為該應訊之「人」，而不以其所冒之
      「姓名」為準，仍以該冒名之「人」為被告之情形，並不
      相同，足見檢察官聲請簡易判決處刑及本院前開刑事簡易
      判決所指涉有前揭公共危險犯行之人即係本件受判決人「
      甲○○」而非案外人「王國森」，犯罪主體並不相同。
    (三)本件判決確定後，受判決人甲○○經臺灣桃園地方法院檢
      察署檢察官通知到案執行後，受判決人甲○○自承其兄王
      國森冒用其名義，並坦承於上開案件偵查中到署頂替其兄
      之犯行（頂替部分由檢察官另行偵查辦理）等情節不諱，
      並經桃園縣政府警察局中壢分局將公共危險一案犯罪嫌疑
      人指紋卡送內政部警政署刑事警察局鑑驗之結果，亦認上
      開查獲當日所按捺之指紋與案外人王國森之指紋相符，有
      該局96年1 月17日刑紋字第0960009322號函覆在卷可佐，
      且因而得知係案外人王國森冒甲○○之名應訊，犯罪人為
      王國森而非甲○○。
    (四)揆諸上開說明，受判決人甲○○即係於確定判決後發現有
      利於受有罪判決之人之新證據，可資據為無罪之判決，則
      再審聲請人即以本件受判決人甲○○係於確定判決後發現
      有利於受判決人之新證據，並可資據為無罪之判決，其據
      以依刑事訴訟法第420 條第1 項第6 款聲請再審，顯有理
      由。
四、綜上，聲請人所稱上述各節，均屬實在，核與刑事訴訟法第
    420 條第1 項第6 款之規定相符，應認為有再審之理由。爰
    依刑事訴訟法第435 條第1 項，裁定如主文。
中    華    民    國    97    年    8     月    26    日
                  刑事第三庭  法  官  陳心婷
以上正本證明與原本無異。
如不服本裁定應於送達後5日內向本院提出抗告狀
                              書記官  蕭秀蓉
中    華    民    國    97    年    8     月    26    日


司法院資訊處製作；財團法人民間司法改革基金會備份。
